【裁判字號】    98,上訴,977
【裁判日期】    980722
【裁判案由】    偽造文書等
【裁判全文】
臺灣高等法院刑事判決                 98年度上訴字第977號
上  訴  人    臺灣板橋地方法院檢察署檢察官
被      告    甲○○
                        樓
上列上訴人因被告偽造文書等案件，不服臺灣板橋地方法院九十
七年度訴字第五一四八號，中華民國九十八年一月廿三日第一審
判決（起訴案號：臺灣板橋地方法院檢察署九十七年度偵字第二
八九五八號），提起上訴，本院判決如下：
    主  文
原判決撤銷。
甲○○犯行使偽造私文書罪，處有期徒刑陸月；如易科罰金，以
新台幣壹仟元折算壹日。又犯行使偽造私文書罪，處有期徒刑陸
月；如易科罰金，以新台幣壹仟元折算壹日。應執行有期徒徒刑
拾月，如易科罰金，以新台幣壹仟元折算壹日。
    事  實
一、甲○○係按摩工會之義工，於民國九十七年九月六日前之某
    日，受全盲視障人士乙○○○○之委託查看其所投保富邦人
    壽儲蓄保險期滿之滿期金新臺幣（下同）一百萬元是否匯入
    其帳戶，因而取得乙○○○○所有之中華郵政股份有限公司
    高雄鼎泰郵局（以下稱簡高雄鼎泰郵局）帳號000000000000
    00號帳戶之存摺、印章及密碼，詎即基於意圖為自己不法所
    有及行使偽造私文書之犯意，先於九十七年九月六日上午十
    時許，持乙○○○○上開高雄鼎泰郵局之存摺、印章，前往
    臺北縣中和市民樂17號中和郵局，冒用乙○○○○名義填寫
    提款金額為卅萬元之郵政存簿儲金提款單，並盜蓋上開乙○
    ○○○之印章，藉以偽造乙○○○○名義提款單之私文書後
    ，持交該郵局櫃臺人員而據以行使，施此詐術方法，使承辦
    人員陷於錯誤，誤以為甲○○有獲得乙○○○○之同意或授
    權，進而允為提領現款，而將卅萬元匯入甲○○所有之中和
    民富街郵局帳號00000000000000號帳戶內，致生損害於乙○
    ○○○本人及郵局對於存款帳戶資料管理之正確性。
二、甲○○於前次盜領款項成功後，食髓知味，復另行起意，再
    於同年月八日上午十一時許，另亦基於意圖為自己不法所有
    及行使偽造私文書之犯意，以同一手法，攜帶上開乙○○○
    ○之存摺、印章，前往屏東縣內埔鄉○○路一號學府郵局，
    冒用乙○○○○名義填寫提款金額為七十萬元之郵政存簿儲
    金提款單，並盜蓋上開乙○○○○之印章，藉以偽造乙○○
    ○○名義提款單之私文書後，持交該郵局櫃臺人員而據以行
    使，施此詐術方法，使承辦人員陷於錯誤，誤以為甲○○有
    獲得乙○○○○之同意或授權，亦允為提領現款，而將七十
    萬元匯入甲○○所有之上開中和民富街郵局帳戶內，致生損
    害於乙○○○○本人及郵局對於存款帳戶資料管理之正確性
    。嗣因乙○○○○經郵局通知其帳戶僅餘四千餘元，始察覺
    存款遭人盜領，乃報警循線查悉上情。
三、案經乙○○○○訴由臺北市政府警察局中山分局報告臺灣板
    橋地方法院檢察署檢察官偵查起訴。
    理  由
一、上揭事實，業據被告甲○○於原審法院審理時坦承不諱，核
    與告訴人乙○○○○於警詢及偵查中指訴情節相符，並有告
    訴人所有高雄鼎泰郵局帳號00000000000000號帳戶之存摺影
    本二紙、被告所有中和民富街郵局帳號00000000000000號帳
    戶之存摺影本四紙、中華郵政股份有限公司高雄郵局高營字
    第0972002441號函及儲匯處處儲字第0971066133號函暨檢附
    九十七年九月六日及八日之郵政存簿儲金提款單、郵政存簿
    儲金存款單各二紙在卷可資佐證（偵卷第廿四～廿九、四二
    ～四七頁），足認被告之自白與事實相符，是本件事證明確
    ，被告犯行堪以認定。
二、核被告所為，均係犯刑法第二百十六條、第二百十條之行使
    偽造私文書罪、及同法第三百三十九條第一項之詐欺取財罪
    。被告二次盜用印章之行為，為偽造私文書之部分行為，又
    偽造文書之低度行為，復為行使偽造文書之高度行為吸收，
    均不另論罪。另被告二次以行使偽造私文書之詐術，詐領被
    害人存款，乃一行為同時觸犯二犯罪構成要件行為，屬想像
    競合關係，應依刑法第五十五條規定，各僅從一重之行使偽
    造私文書罪處斷。至被告所犯上開二罪，犯意各別、時地有
    異，行為互殊，應予分論併罰，公訴意旨認被告係基於同一
    犯意，而以同一行為侵害同一法益，而構成接續犯，容有誤
    會，應予更正。
三、爰審酌被告為按摩工會之義工，未思扶助之義，反利用其扶
    助全盲視障之告訴人即被害人乙○○○○委託其查看投保富
    邦人壽儲蓄保險滿期金一百萬元是否入帳之便，及告訴人眼
    盲無法查視，二次冒名全數詐領之圖財犯罪動機、目的、手
    段，犯後雖坦承不諱，雖於原審與告訴人達成和解，取得告
    訴人不再追究之語後，然旋即不為聞問，且分文未付。嗣於
    本院準備程序後，經由告訴人及其代理人陪同前往解除原受
    告訴人凍結之郵局帳戶，以償還詐領告訴人之一百萬元時，
    雖其帳戶內金額四十三萬五千五百四十八元已全數提兌還予
    告訴人，惟尚欠告訴人五十六萬餘元猶未能清償，且竟又於
    解凍帳款當場藉詞須代付住院、看護費用，再取走其中五萬
    元現金。及至本院審理時，先稱該五萬元係代付另案律師費
    ，又稱代付生活費，經命其提出收據，則提出九十七年收據
    數紙，再改稱係抵付以前墊款（本院九十八年七月八日審判
    筆錄）云云，顯認被告原無和解真意。暨犯後被告雖已還告
    訴人三十八萬五千五百四十八元（扣除被告另取走之五萬元
    ），然係告訴人原凍結被告帳戶之款項，是就本案詐取之一
    百萬元，被告均未主動思償還之舉，甚如前述，舊欠未清，
    復藉詞代付取走解凍帳戶之現金五萬元之犯後態度，本院認
    不因告訴人取回三十八萬餘元，而應就被告於原審量處之刑
    再為減輕，是仍量處如主文所示之刑，並定其應執行刑，以
    資懲儆。
四、原審對被告論罪科刑，固非無見，惟：(一)如上所述，原審未
    查被告僅以形式上和解求刑，而據以宣告緩刑，容有未當。
    (二)如下說明，原審未及適用司法院大法官會議釋字第六六二
    號解釋為易罰金之諭知，亦有未合。公訴人以被告未依和解
    契約履行還款，上訴指摘原審慮及量刑事由與事實不符，乃
    有理由，暨原判決有未及適用大法官會議解釋，自應由本院
    撤銷改判。按司法院於九十八年六月十九日公布大法官會議
    釋字第六六二號解釋：「中華民國九十四年二月二日修正公
    布之現行刑法第四十一條第二項，關於數罪併罰，數宣告刑
    均得易科罰金，而定應執行刑之刑逾六個月者，排除適用同
    條第一項得易科罰金之規定部分，與憲法第二十三條規定有
    違，並與本院釋字第三六六號解釋意旨不符，應自本解釋公
    布之日起失其效力。」故對於數罪併罰，數宣告刑均得易科
    罰金，而定應執行之刑超過六個月之案件，依司法院釋字第
    三六六號、第六六二號解釋意旨，仍得易科罰金。本案被告
    二次行使偽造文書犯行，既均宣告有期徒刑六月，依前揭解
    釋意旨，乃均得易科罰金，是本件前揭所宣告及定應執行刑
    ，亦均併諭知易科罰金之折算標準，以符法制。
五、據上論斷，應依刑事訴訟法第三百六十九條第一項前段、第
    三百六十四條、第三百七十三條、第二百九十九條第一項前
    段，刑法第二百十六條、第二百十條、第三百三十九條、第
    五十五條，第五十一條第五款、第四十一條第一項，刑法施
    行法第一條之一，判決如主文。
本案經檢察官林炳雄到庭執行職務。
中    華    民    國   九十八   年   七   月   廿二   日
                  刑事第四庭審判長法  官  陳筱珮
                                  法  官  周煙平
                                  法  官  陳玉雲
以上正本證明與原本無異。
如不服本判決，應於收受送達後10日內向本院提出上訴書狀，其
未敘述上訴之理由者並得於提起上訴後10日內向本院補提理由書
（均須按他造當事人之人數附繕本）「切勿逕送上級法院」。
                                  書記官  陳思云
中    華    民    國    98    年    7     月    27    日
附錄：本案論罪科刑法條全文
中華民國刑法第216條
（行使偽造變造或登載不實之文書罪）
行使第 210 條至第 215 條之文書者，依偽造、變造文書或登載
不實事項或使登載不實事項之規定處斷。
中華民國刑法第210條
（偽造變造私文書罪）
偽造、變造私文書，足以生損害於公眾或他人者，處 5 年以下有
期徒刑。
中華民國刑法第339條
（普通詐欺罪）
意圖為自己或第三人不法之所有，以詐術使人將本人或第三人之
物交付者
，處 5 年以下有期徒刑、拘役或科或併科 1 千元以下罰金。
以前項方法得財產上不法之利益或使第三人得之者，亦同。
前二項之未遂犯罰之。


司法院資訊處製作；財團法人民間司法改革基金會備份。
